臺灣新竹地方法院民事簡易判決
110年度竹北簡字第369號
原      告  劉瑋傑  
被      告  邱育滕  



            顏翌昌  



            蔡緯澄  

            葉弘瑋  

            林彥宏  

            邱昱峰  

            葉祐昕  




            蔡碩恩  


            許育彰  

            呂沛哲  

            徐慶翔  

            陳永祥  


            張雅棠  

上列原告因被告等妨害秩序等案件（本院109年度竹簡字第1345
號），經原告提起刑事附帶民事訴訟，經本院新竹簡易庭裁定移
送前來（本院110年度竹簡附民字第11號），本院於民國111年2
月18日、111年3月3日言詞辯論終結，判決如下：   
    主    　文
被告應連帶給付原告新臺幣壹拾伍萬元。
原告其餘之訴駁回。
訴訟費用新臺幣零元由被告連帶負擔八分之一，餘由原告負擔。
本判決原告勝訴部分得假執行。
    事實及理由
壹、程序部分：
一、按訴狀送達後，原告不得將原訴變更或追加他訴，但請求之
    基礎事實同一者，不在此限；不變更訴訟標的，而補充或更
    正事實上或法律上之陳述，非為訴之變更或追加。民事訴訟
    法第255 條第1 項但書第2 款、第256 條分別定有明文。本
    件原告起訴時，請求被告給付新臺幣（下同）130萬元。嗣
    當庭表示係請求被告13人連帶給付（本院竹北簡卷第97頁）
    ，核原告上開所為，請求之基礎事實同一，僅係補充或更正
    法律之陳述，要無不合，應予准許。
二、被告寅○○、乙○○、丁○○、己○○、庚○○、戊○○均經合法通知，
    無正當理由皆未於最後言詞辯論期日到場，核無民事訴訟法
    第386條各款所列情形，爰依原告之聲請，由其一造辯論而
    為判決。
貳、實體部分：　　
一、原告主張：
  ㈠被告寅○○因認其女友受原告騷擾，而心生不滿，嗣於109年3
    月1日晚間透過手機將上情告知被告丙○○、丑○○後，再集結
    被告壬○○、乙○○、丁○○、癸○○、子○○、庚○○、甲○○、戊○○、
    辛○○、己○○、訴外人即少年葉○宗、少年風○豪及其他真實姓
    名年籍不詳之成年男子，分別駕駛乘坐車牌號碼0000-00號
    、ALK-5801號、BEP-5225號、BBV-9773號、AFK-8092號、BC
    C-5755號、BAK-6655號、AMZ-5666號、AXX-5105號等自用小
    客車，先至新竹市經國路1段之中油加油站附近會合後，於
    同日23時59分許，共同前往位於新竹市○區○○路0段000巷0弄
    0號之「韋爐餐廳」，被告寅○○、丙○○、丑○○、壬○○、乙○○
    、丁○○、癸○○、子○○、庚○○、甲○○、戊○○、辛○○、己○○、少
    年風○豪、少年葉○宗及其他真實姓名年籍不詳之成年男子見
    原告在該餐廳用餐，其等均知悉該處為公眾得出入之場所，
    於該處群聚三人以上發生衝突，顯會造成公眾或他人之危害
    、恐懼不安，被告寅○○、丙○○、辛○○、庚○○、丑○○、少年風
    ○豪與前揭真實姓名年籍不詳之成年男子竟共同基於在公眾
    得出入之場所聚集三人以上下手實施強暴及傷害之犯意聯絡
    ，分別以徒手揮拳毆擊、持可作為兇器使用之棍棒揮擊或持
    菸蒂桶攻擊等方式毆打原告，致原告受有鼻骨骨折、頭部外
    傷併頭皮撕裂傷、左眼眉撕裂傷、右手及右上臂擦傷等傷害
    ；被告壬○○、乙○○、丁○○、癸○○、子○○、甲○○、戊○○、己○○
    、少年葉○宗與其餘未下手施強暴之真實姓名年籍不詳之成
    年男子則共同基於在公眾得出入之場所聚集三人以上施強暴
    在場助勢之犯意聯絡，徒手或持棍棒、刀械在旁圍聚而在場
    助勢。被告上開犯罪事實，業經本新竹簡易庭以109年度竹
    簡字第1345號刑事簡易判決各判處罪刑在案。
  ㈡原告因治療前述傷勢與頭部撞擊，長達3個月雙眼無法對焦致
    無法工作能力，因而受有3個月工作損失100萬元。又原告受
    傷嚴重，身心痛苦異常，請求慰撫金30萬元。爰依共同侵權
    行為之法律關係，請求被告連帶賠償130萬元。
　㈢並聲明：被告應連帶給付原告130萬元。
二、被告則以：
　㈠被告丙○○：
　　對於刑事判決認定之事實沒有意見，但原告請求金額太高，
    伊目前在監獄服刑，無力賠償，且最主要之當事人被告寅○○
    卻沒有出庭，現在也找不到人等語置辯。並聲明：駁回原告
    之訴。
　㈡被告丑○○：
　　對於刑事判決認定之事實沒有意見，但原告請求金額過高等
    語置辯。並聲明：駁回原告之訴。
　㈢被告壬○○：
　　伊未毆打原告，何以要賠償130萬元，誰打原告應由該人賠
    償等語置辯。並聲明：駁回原告之訴。
　㈣被告癸○○：
　　伊沒有動手傷害原告，且刑事部分只認定伊妨礙秩序，而無
    犯傷害罪等語置辯。並聲明：駁回原告之訴。
　㈤被告子○○、甲○○：
　　對於刑案認定事實均沒有意見，然其等沒有毆打原告等語置
    辯。並聲明：駁回原告之訴。
　㈥被告辛○○：
　　對於刑事判決認定之事實沒有意見，但原告請求之金額太高
    等語置辯。並聲明：駁回原告之訴。
　㈦被告庚○○先前到庭陳述：
　　對於刑案判決認定之事實沒有意見，但原告請求金額太高等
    語置辯。並聲明：駁回原告之訴。
　㈧被告戊○○先前到庭陳述：
　　對於刑案判決認定之事實沒有意見，但伊沒有毆打原告等語
    置辯。並聲明：駁回原告之訴。
　㈨被告寅○○未於言詞辯論期日到場，然據其書狀表示：
　　其就本件侵權行為事實及刑事判決認定者均不爭執，但原告
    請求工作損失100萬元顯無理由，慰撫金30萬元亦屬過高。
    依原告所提國立臺灣大學醫學院附設醫院新竹分院（下稱台
    大新竹分院）及長庚醫療財團法人林口長庚紀念醫院（下稱
    林口長庚醫院）之診斷證明書所載，僅能證明原告到院治療
    約1小時後即可離院及於109年3月18日進行鼻骨復位手術，
    無法佐證原告因本件事故導致3個月無法工作。原告雖提出
    訴外人展輝國際實業有限公司(下稱展輝公司)108年度營利
    事業所得稅結算稅額款書，姑不論原告是否為展輝公司之實
    際負責人或僅係單純掛名負責人，但展輝公司之營業所得不
    等同於原告之薪資所得。而系爭事故係源自於原告對被告寅
    ○○之女友有騷擾情事，且被告寅○○遭原告先嗆聲挑釁糾眾相
    約，之後才引發本件侵權行為，被告行為雖為法所不許，然
    原告嗆聲挑釁行為亦屬可議。又原告急診當日治療後即離院
    ，接受鼻骨復位手術亦於當日出院，故原告所受身體健康權
    之損害非謂重大，慰撫金30萬元之金額過高等語資為抗辯。
    並聲明：駁回原告之訴。
　㈩被告乙○○、丁○○、己○○均經合法通知，皆未於言詞辯論期日
    到場，亦未提出書狀為任何聲明或陳述。
三、得心證之理由：㈠
  ㈠原告主張被告寅○○因認其女友受原告騷擾，心生不滿，於109
    年3月1日晚間透過手機告知被告丙○○、丑○○後，再集結被告
    壬○○、乙○○、丁○○、癸○○、子○○、庚○○、甲○○、戊○○、辛○○
    、己○○、少年葉○宗、少年風○豪及其他真實姓名年籍不詳之
    成年男子，分別駕駛乘坐前開多輛自小客車會合，再於同日
    23時59分許共同前往公眾得出入之場所「韋爐餐廳」，見原
    告在該餐廳院用餐，被告寅○○、丙○○、辛○○、庚○○、丑○○、
    少年風○豪與姓名年籍不詳之成年男子共同基於在公眾得出
    入之場所聚集三人以上下手實施強暴及傷害之犯意聯絡，分
    別以徒手揮拳毆擊、持可作為兇器使用之棍棒揮擊或持菸蒂
    桶攻擊等方式毆打原告，致原告受有鼻骨骨折、頭部外傷併
    頭皮撕裂傷、左眼眉撕裂傷、右手及右上臂擦傷等傷害，被
    告壬○○、乙○○、丁○○、癸○○、子○○、甲○○、戊○○、己○○、少
    年葉○宗與其餘未下手施強暴之姓名年籍不詳成年男子則共
    同基於在公眾得出入之場所聚集三人以上施強暴在場助勢之
    犯意聯絡，徒手或持棍棒、刀械在旁圍聚而在場助勢等情，
    業據原告提出台大新竹分院、林口長庚醫院之診斷證明書為
    證，而被告前揭行為，均經本院新竹簡易庭以109年度竹簡
    字第1345刑事簡易判決有罪在案，其中被告丙○○、寅○○、丑
    ○○、庚○○、辛○○共同犯意圖供行使之用而攜帶兇器在公眾得
    出入之場所聚集三人以上下手實施強暴罪，各處有期徒刑6
    月，如易科罰金，均以1,000元折算1日，其餘被告則共同犯
    意圖供行使之用而攜帶兇器在公眾得出入之場所聚集三人以
    上施強暴在場助勢罪，各處有期徒刑3月或4月，如易科罰金
    ，皆以1,000元折算1日，且除被告乙○○提出上訴，現由本院
    刑事庭以110年度簡上字第86號審理中，其餘被告均已判決
    確定，有前開刑事簡易判決附卷足稽(本院竹北簡卷第10-28
    頁)，並經本院依職權調取該案電子卷證可佐，且為被告丙○○、寅○○、丑○○、壬○○、癸○○、子○○、庚○○、甲○○、戊○○、
    辛○○所不爭執，堪信為真正。
  ㈡按因故意或過失，不法侵害他人之權利者，負損害賠償責任
    。數人共同不法侵害他人之權利者，連帶負損害賠償責任。
    不能知其中孰為加害人者亦同。造意人及幫助人，視為共同
    行為人。民法第184條第1項前段、第185條分別定有明文。
    又所謂共同侵權行為，係指數人共同不法對於同一之損害，
    與以條件或原因之行為。加害人於共同侵害權利之目的範圍
    內，各自分擔實行行為之一部，而互相利用他人之行為，以
    達其目的者，仍不失為共同侵權行為人，而應對於全部所發
    生之結果，連帶負損害賠償責任（最高法院78年度台上字第
    2479號裁判要旨參照）。經查，上情有前開刑事簡易判決書
    存卷可考，已堪信為真實，是被告丙○○、寅○○、丑○○、庚○○
    、辛○○分別以徒手揮拳毆擊、持棍棒揮擊或持菸蒂桶攻擊等
    方式毆打原告，致原告受有前揭傷害，自應依上開規定負共
    同侵權行為責任。又被告壬○○、乙○○、丁○○、癸○○、子○○、
    甲○○、戊○○、己○○等8人，應被告丙○○、寅○○、丑○○之召集
    ，到場助勢以壯大聲勢，於衝突過程中，明知被告丙○○、寅
    ○○、丑○○、庚○○、辛○○等人以前開方式毆打原告，猶分別徒
    手或持棍棒、刀械在旁圍聚而在場助勢，使原告難以即時離
    開現場，縱使渠等未出手傷害原告，亦足認有幫助實際動手
    之被告丙○○、寅○○、丑○○、庚○○、辛○○，使其等容易遂行施
    強暴傷害原告之不法行為之故意與行為，自均屬民法第185
    條第2項規定之幫助人，渠等在場助勢亦屬該犯罪行為之一
    部，且與原告受傷結果有相當因果關係，仍足以成立共同侵
    權行為而應負共同侵權行為責任。被告壬○○、癸○○、子○○、
    甲○○、戊○○上開所辯，委無足取。是以，原告主張被告皆為
    共同侵權行為人，應連帶負侵權行為損害賠償責任，要屬有
    據。　
　㈢次按不法侵害他人之身體或健康者，對於被害人因此喪失或
    減少勞動能力，或增加生活上之需要時，應負損害賠償責任
    。不法侵害他人之身體、健康、名譽、自由、信用、隱私、
    貞操，或不法侵害其他人格法益而情節重大者，被害人雖非
    財產上之損害，亦得請求賠償相當之金額。民法第193 條第
    1 項、第195 條第1項規定甚明。原告主張其因本件侵權行
    為無法工作，受有3個月工作損失100萬元，暨請求慰撫金30
    萬元，被告以前詞抗辯，茲逐一審酌如下：
  ⒈工作損失：
　　原告雖主張因前開傷害致雙眼無法對焦而無法工作3個月，
    然觀諸台大新竹分院及林口長庚醫院之診斷證明書，其上僅
    記載原告於109年3月2日凌晨0時18分至台大新竹分院急診治
    療觀察後，於109年3月2日凌晨1時11分離院，於109年3月18
    日至林口長庚醫院接受鼻骨復位手術，及自109年3月6日起
    至109年4月10日止曾4次至林口長庚醫院整形外科門診追蹤
    治療，足見原告受傷後固經急診、門診治療與接受鼻骨復位
    手術，但未因此住院，且前揭診斷證明書均未記載原告需休
    養之期間，則原告主張因傷無法工作且期間長達3個月，尚
    無從遽信。其次，經本院函詢台大新竹分院、林口長庚醫院
    ，原告所受傷害是否導致雙眼無法對焦、期間將持續多久。
    台大新竹分院函稱按學理原告所受傷害應不會導致雙眼無法
    對焦，實際情形仍需請病人至眼科重新就醫診斷(本院竹簡
    卷第171頁)；林口長庚醫院則函覆依臨床經驗，病人鼻骨閉
    鎖性骨折之傷勢應不至於造成其發生雙眼無法對焦之症狀，
    且原告於該院治療過程中亦未主訴雙眼無法對焦，如確有上
    述症狀，建議可至眼科就醫接受進一步檢查(本院竹簡卷第2
    01頁)；有台大新竹分院111年2月11日函、林口長庚111年2
    月18日函附卷足憑。基此，並佐以原告自陳事隔這麼久我的
    傷也好了、無法去求證等語(本院竹簡卷第208頁)，堪認原
    告所受前揭傷害，應不會導致雙眼無對焦而致原告無法工作
    。從而，原告請求3個月因傷無法工作之損害100萬元，不能
    准許。
  ⒉慰撫金：　　
　　第按不法侵害他人之人格權，被害人受有非財產上損害，請
    求加害人賠償相當金額之慰撫金時，法院對於慰撫金之量定
    ，應斟酌實際加害情形、所造成之影響、被害人痛苦之程度
    、兩造之身分地位經濟情形及其他各種狀況，以核定相當之
    數額（最高法院47年度台上字第1221號、51年度台上字第22
    3號判決意旨參照）。查被告前開共同侵權行為不法侵害原
    告之身體與健康，原告受有上開傷害，堪認身心受有痛苦，
    原告自得請求精神慰撫金。被告雖抗辯本件源於原告對被告
    寅○○之女友有騷擾情事，被告寅○○並遭原告先嗆聲糾眾相約
    云云。然被告就其所辯未提出證據可供查憑，且依刑事判決
    認定之事實，被告共同抵達「韋爐餐廳」時，原告係於該餐
    廳內用餐，堪認當時原告應無尋釁嗆聲或為不法行為之情事
    ，然被告寅○○、丙○○、辛○○、庚○○、丑○○即下手實施強暴，
    其餘被告則在場助勢，是被告以原告挑釁在先為由置辯，尚
    非可採。本院審酌被告侵權行為態樣係糾眾共同攜帶兇器前
    往上開餐廳，下手對原告毆打施暴或在場助勢，原告所受傷
    勢非輕，兼衡原告自陳大學畢業、經營公司，被告丙○○自陳
    高中肄業、入監前在鴨肉麵店工作，被告丑○○自陳高中畢業
    、做工程，被告辛○○自陳高中肄業、現於洗車廠及科學園區
    工作，被告癸○○自陳高中肄業、服刑前從事中古車買賣，被
    告子○○自陳高中畢業、做工程，被告甲○○自陳高中肄業、做
    工程，被告壬○○自陳高中肄業、目前無業(本院竹簡卷第178
    頁、第208頁)，刑事判決所載其餘被告寅○○、寅○○、乙○○、
    丁○○、庚○○、戊○○、己○○之學經歷，兩造之財產所得資料(
    本院限閱卷第61-132頁)與經濟狀況，暨原告所受傷勢及為
    此所受身體、精神痛苦程度等一切情狀，認原告請求被告連
    帶賠償慰撫金30萬元，尚嫌過高，應以15萬元為適當；逾此
    數額之請求，難謂有據，無從准許。
　⒊基上，原告得請求被告連帶給付之賠償金額為15萬元。 
四、綜上所述，原告依侵權行為之法律關係，請求被告連帶給付
    15萬元，核屬有據，應予准許；逾此範圍之請求，則屬無據
    ，應予駁回。
五、本件係依民事訴訟法第427 條第1 項適用簡易訴訟程序所為
    被告部分敗訴之判決，應依同法第389 條第1 項第3 款規定
    ，就原告勝訴部分依職權宣告假執行。
六、本件事證已臻明確，兩造其餘之攻擊防禦方法及所提證據，
    於判決結果不生影響，爰不一一論列，附此敘明。
七、本件為刑事附帶民事訴訟，免納裁判費用，且訴訟進行中亦
    無公示送達費用、證人日旅費等訴訟費用之產生，惟依法仍
    應依民事訴訟法第79條、第85條第2項，諭知兩造訴訟費用
    負擔之比例，併此敘明。　　　　　
中　　華　　民　　國　　111 　年　　3 　　月　　18　　日
                  竹北簡易庭  法  官  李珮瑜
以上正本證明與原本無異。
如不服本判決，須於判決送達後20日內向本庭提出上訴狀（應按
他造當事人之人數附繕本）；如委任律師提起上訴者，應一併繳
納上訴審裁判費。
中　　華　　民　　國　　111 　年　　3 　　月　　18　　日
                              書記官  鄧雪怡